【裁判字號】    97,訴,701
【裁判日期】    971210
【裁判案由】    損害賠償等
【裁判全文】
臺灣桃園地方法院民事判決               97年度訴字第701號
原      告  乙○○
訴訟代理人  鄒玉珍律師
複  代理人  甲○○
被      告  東京都保全股份有限公司
法定代理人  丁○○○
被      告  丙○○
上二人共同
訴訟代理人  戊○○
上列當事人間請求損害賠償事件，於民國97年11月19日言詞辯論
終結，本院判決如下：
    主  文
原告之訴駁回。
訴訟費用由原告負擔。
    事實及理由
一、原告起訴主張：
  (一)對於被告東京都保全股份有限公司(簡稱東京都公司)部分：
  1.被告東京都公司應依民法第184 條、188 條規定，負賠償責
    任：訴外人順林桂冠社區（下稱系爭社區）管委員會代表社
    區住戶與被告東京都公司於民國96年10月1 日簽定保全委任
    契約（下稱系爭契約），期間自同日起至97年12月31日止，
    由被告東京都公司代為管理系爭社區事務。原告所有坐落桃
    園縣平鎮市○○路69號14樓之2 房屋（下稱系爭房屋）位於
    系爭社區內，於96年11月12日下午，置放於系爭房屋內如附
    表所示之物品遭竊，損失共計新台幣（下同）586,670 元。
    原告既與被告東京都公司簽訂有系爭契約，委託該公司提供
    留駐人員服務，詎該公司留駐警衛人員於當時並未留意為何
    監視錄影機有4 分鐘之黑影之嚴重疏失，致宵小趁機侵入系
    爭屋內，盜取原告所有之財物，兩者有因果關係，而被告東
    京都公司為雇主，應依民法188 條負連帶賠償責任。
  2.被告東京都應依民法第227 條第2 項規定，負不完全給付之
    債務不履行責任：依兩造所簽訂之系爭契約第10條14款約定
    之反面解釋，若被告東京都公司之留駐人員於竊賊入侵時，
    未及時通報警察，並予監視及為必要之處置者，則不得免責
    。被告東京都公司所屬留駐警衛人員應負監看監視錄影之責
    卻未為之，顯未依約為完全給付，依民法第227 條第2 項規
    定，應就原告上開損害負賠償責任。
  (二)對於被告丙○○部分：
    原告所有之系爭房屋係屬系爭社區A 棟14樓（頂樓），該社
    區之其他棟電梯內樓層上下皆有管制，住戶需持有感應卡方
    得自地下4 樓或地下3 樓至14樓乘坐電梯上下，否則無法啟
    動電梯，然原告所居之A 棟竟無此管制機制，即無須使用感
    應卡，任何人皆得任意坐電梯抵達地下3 至1 樓、1 樓、14
    樓，原告曾多次向管委會反映，然皆置之不理，直至原告此
    次遭竊後，方立即將該棟為相關管制。按管理委員會僅為公
    寓大廈區分所有權人團體之代表機關，屬民事訴訟法第40條
    第3 項所定設有代表人之非法人團體之性質，而不具自然人
    與法人在實體法上之權利能力，即無侵權損害賠償責任之能
    力。然而被告丙○○為系爭社區管委員會之主任委員，依法
    即屬實體法上有權利能力並應負損害賠償責任之人。原告因
    管委會之疏失而遭竊，兩者有因果關係，因而被告丙○○依
    民法第184條規定，應負侵權行為之賠償責任。
  (三)精神慰撫金：原告因被告等過失而遭竊並損失財物，案發後
    深感居家安全無法確保，隨時有再遭侵入之危險而終日惴惴
    不安備受沈重壓力，居家內外稍有風吹草動，驚疑恐懼不可
    自持；又所遭竊之財物均係原告人生歷程各階段中，深具特
    殊紀念意義之物品，因被告等之過失而遭竊後，致使維持日
    久暨連貫之個人、家庭成長的感情、記憶與表徵，從此產生
    空白、中斷的情景，所失之情感與記憶，實為千金難換，故
    依法請求被告等共同連帶賠償30萬元之精神慰撫金。
  (四)並聲明：1.被告東京都公司應給付原告886,67 0元，及自起
    訴狀送達之翌日起至清償日止按年利率百分之5 計算之利息
    。本項被告於第二項被告丙○○就第二項之請求金額清償時
    ，就其清償範圍內免給付義務。2.被告丙○○應給付原告88
    6,670 元，及自起訴狀送達之翌日起至清償日止按年利率百
    分之5 計算之利息。本項被告於第一項被告東京都公司就第
    一項之請求金額清償時，就其清償範圍內免給付義務。
二、被告東京都公司則以：被告受系爭社區管委員會之委任，執
    行管理社區安全之維護，保全之範圍僅指該社區共用及約定
    共用部分，依兩造間保全委任契約第10條第4 款約定，區分
    所有人專有及約定專用部分之竊盜所致損害，被告無須負責
    ，而該條文係參酌主管機關擬定之「駐衛保全服務定型化契
    約範本」所定，訂定目的除為避免道德危險外，實因專有部
    分有無法克服之管理障礙，該條規定並未顯失公平，故依該
    約定被告並無任何債務不履行之情形。而原告主張發生竊案
    之日，被告派駐之駐衛警已盡其注意之能事，原告就其主張
    被告侵權行為，應負舉證之責等語，作為抗辯。並聲明：如
    主文所示。
三、被告丙○○則以：被告丙○○僅係「系爭社區管委員會」之
    法定代理人，並未以個人身份與原告簽訂任何契約，且系爭
    社區電梯之管制均由各棟自行決定，無須經管理委員會之決
    議。原告主張之事實既與被告個人無關，其請求被告應負損
    害賠償之責，即無理由等語，作為抗辯。並聲明：如主文所
    示。
四、本件本院依民事訴訟法第271 條之1 準用第270 條之1 第1
    項第3 款規定，整理並協議簡化爭點如下（見本院97年10月
    15日言詞辯論筆錄）：
  (一)兩造不爭執事項：
    被告東京都公司與系爭社區管委員會於96年10月1 日簽定系
    爭契約，期間自同日起至97年12月31日止。
  (二)兩造爭執事項：
  1.原告於96年11月12日，置放於該屋內如附表所示之物品是否
    遭竊而受有損失？
  2.被告被告東京都公司之派駐衛警於原告主張遭竊當日，其執
    行保全職務是否有過失？
  3.被告丙○○是否應對於門禁管制措施負責？
六、茲就上開爭點分論如下：
  (一)原告對於其主張之財物確實遭竊之舉證，尚有不足：
    按當事人主張有利於己之事實者，就其事實有舉證之責任，
    民事訴訟法第277 條前段定有明文。又民事訴訟如係由原告
    主張權利者，應先由原告負舉證之責，若原告先不能舉證，
    以證實自己主張之事實為真實，則被告就其抗辯事實即令不
    能舉證，或其所舉證據尚有疵累，亦應駁回原告之請求（最
    高法院17年上字第917 號判例意旨參照）。本件原告主張其
    住屋遭人入侵云云，然稽之原告提出之桃園縣警察局平鎮分
    局宋屋派出所開立之報案三聯單，僅得證明原告確實有向警
    察單位為刑事案件報案，無法證明確有上情；且該日電梯之
    監視畫面錄影已經銷毀，無法得知當時是否有可疑人物出現
    ，原告所陳出現4 分鐘黑影，已無從認定究係人影亦或電梯
    節能設計而自動停機致未顯示監視畫面。此外，原告之住屋
    並無任何遭受破壞之痕跡，警方於現場也採不到任何可疑指
    紋，僅發現一鞋腳印，此為原告所自陳（見本院卷97年6月2
    日言詞辯論筆錄）；就損失財物方面，原告所列清單共計11
    0 件（見本院卷第24頁)， 全部為貴重金屬及寶石飾品，每
    件之數量、重量及價值金額鉅細靡遺，實屬罕見，蓋一般人
    鮮少就自己曾購買之物品一一羅列，並加以記錄保存，尤其
    本件原告主張失竊之物多達110 件，且無法提出任何一件之
    購物證明或收據之情形下，居然能盧列失竊物之數量、重量
    及價值等細目多達110 件，顯與常情不符。則本件具體損失
    金額為何？以及是否確屬竊盜案件？尚有未明。至於原告提
    出之系爭社區第6 屆管理委員會第4 次會議記錄（見原告97
    年11月19日所陳證物(五)），僅係該社區管理委員會自行製作
    之內部會議記錄，且為被告所否認，本難遽採，本院更無法
    由原告提出附卷之證物內容得出相同之心證，自難憑採。
  (二)原告就被告東京都公司執行職務之過失，舉證尚有不足：
    原告雖主張錄影監視器上約有4 分鐘出現黑影，即96年11月
    12日下午3點2分56秒至3點7分（見本院97年8 月18日言詞辯
    論筆錄），為宵小進入之時間，可能係被告故意關閉，故被
    告未善盡其義務，而發生財物失竊事件云云。然查，該社區
    其他電梯之錄影畫面於其他時段，例如同日下午3 點19分55
    秒時，同樣出現全黑畫面（見本院卷第76頁），可見該情形
    應屬常態，原告並無法舉證證明係被告故意關閉，被告所陳
    係電梯未使用而進入停機之節能狀態，自動關閉電源導致監
    視器所見呈現全黑畫面，堪信為真。原告復質疑該系統節能
    之設計連攝影機皆無法攝影之設計有缺陷，惟該警備設施係
    由社區管理委員會所提供（見系爭契約第6條，本院卷第8頁
    ），即使原告說法可採，此部分之缺失亦非由被告承當。是
    原告主張被告執行職務有過失一節，自難憑採。
  (三)關於被告丙○○部分：
    原告主張其所居住樓層並無進出之管制，致其遭受竊盜入侵
    ，此為管理委員會之疏失，被告丙○○為當時管理委員會主
    任委員，故應負侵權行為責任等語，經被告以各樓層電梯管
    制均由各棟住戶決定，無須經管委會決議為抗辯。經查，關
    於樓層是否設置管制之感應卡限制出入，攸關該樓層住戶之
    安全，一般情形多會尊重該住戶之意見而決定是否設置，甚
    或以召開區分所有權人會議之方式，由全體住戶共同決定之
    ，而管委會主任委員僅對外代表該會，尚無單獨決定權，管
    委會執行事務之方法，仍須依區分所有權人會議之決議，公
    寓大廈管理條例第29條第2 項定有明文。且依系爭社區住戶
    管理公約第五條第5項，管委會僅負責公共安全設備之維護
    ，並無設置與否之權限（見本院卷第60頁），故尚難認為管
    制卡設置與否，被告具有過失責任。
六、綜上所述，原告主張被告等未善盡注意義務致竊賊入侵社區
    ，進入其住處內竊取物品構成侵權行為、不完全給付等情，
    並不足採。被告上開抗辯，應可採信。從而，原告本於系爭
    契約約定、民法第184條第1 項、第188條第1項、第277條規
    定，請求被告給付886,670 元及自起訴狀繕本送達翌日起至
    清償日止，按年息5%計算之利息，為無理由，不應准許。
七、本件事證已明，兩造其餘攻防方法及舉證，於判決結果並無
    影響，無一一臚列斟酌之必要，附此敘明。
八、據上論結：本件原告之訴，為無理由，依民事訴訟法第78條
    之規定，判決如主文。
中    華    民    國    97    年    12    月    10    日
                  民事第二庭    法  官  黃漢權
以上正本係照原本作成
如對本判決上訴，須於判決送達後20日內向本院提出上訴狀
中    華    民    國    97    年    12    月    10    日
                                書記官  邱飛鳴


司法院資訊處製作；財團法人民間司法改革基金會備份。
